臺灣臺南地方法院民事判決
111年度訴字第1534號
原      告  許飛霜  
被      告  許榮峰  
上列當事人間請求遷讓房屋等事件，經本院於民國111年11月17
日言詞辯論終結，判決如下：
    主  文
被告應將門牌號碼臺南市○區○○路○○○號八樓之五房屋全部遷讓交
還原告。
被告應給付原告新臺幣陸萬貳仟元，及自民國一一一年九月一日
起至遷讓交還前項房屋之日止，按月給付原告新臺幣壹萬捌仟伍
佰元。
訴訟費用新臺幣伍仟陸佰貳拾元由被告負擔。
本判決第一項於原告以新臺幣壹拾伍萬陸仟元為被告供擔保後，
得假執行。但被告以新臺幣肆拾陸萬陸仟柒佰元為原告預供擔保
後，得免為假執行。
    事實及理由
一、原告起訴主張：原告於民國110年8月1日與被告簽訂房屋租
    賃契約書，約定由原告將所有門牌號碼臺南市○區○○路000號
    8樓之5(含車位及機車位）房屋出租予被告，租期1年，自11
    0年8月起至111年7月31日止，每月租金新臺幣（下同）18,5
    00元。水、電及瓦斯等費用均由被告自行負擔。被告僅交付
    7個多月租金及押金38,000元，其餘各期之房租均未支付，
    迄111年7月31日止，被告遲付租金已達4個多月（未付月份
    分別為2月、3月、5月少付7,500元、6月、7月，共計81,500
    元扣除押金38,000元後，仍欠租金逾2個多月）共計43,000
    元。為催告被告給付積欠租金等事宜，原告配偶已以Line通
    訊軟體、電話等方式通知被告限期繳清及搬遷，並表明終止
    租約，然被告均置之不要。原告於111年8月4日再以存證信
    函催討到期租賃物，並請被告繳清積欠租金，儘速搬遷清空
    遷讓返還房屋，至遲應於111年8月31日搬走，避免興訟事宜
    。原告既未同意被告使用系爭房屋，被告即屬無權占有。為
    此，依民法第767條第1項規定，請求被告遷讓返還房屋。又
    被告拖欠房租，應負清償責任。復因被告不付租金，繼續使
    用系爭房屋，每月可獲得相當於租金之利益，致原告每月受
    有相當於租金之損害，依不當得利之法律關係，請求被告給
    付自111年9月1日起至遷讓交還該房屋之日止，每月18,500
    元之不當得利。並聲明：㈠被告應將坐落臺南市○區○○路000
    號8樓之5房屋，全部遷讓返還原告。㈡被告應給付原告62,00
    0元，並自111年9月1日起至遷讓交屋日止，按月給付原告18
    ,500元。㈢原告就聲明第1項願供擔保，請准宣告假執行。㈣
    訴訟費用由被告負擔。
二、被告之陳述：對於原告主張兩造有訂租約、續約(111年7月3
    1日到期)不爭執，一個月租金18,500元，對於被告有欠租43
    ,500元不爭執。被告有錯在先沒錯，原告要求被告搬家時已
    經到月底，隔月又是鬼月，不方便搬家，被告希望可以延到
    鬼月過後就是111年8月27日後再搬。但原告在8月初就反悔
    ，寄送存證信函給被告。之後又說如果不搬家，就要強制進
    入被告房間把東西搬走，被告也告知原告說現在房子還是被
    告在居住。原告於8月20日又來找被告，強制要被告搬家，
    被告說要開調解庭了，到時候再說，結果原告就停留在屋內
    不離開，之後僵持十幾分鐘，被告有請他離開，跟他說這是
    強行侵入，還有錄影、報警，警察之後也有到場，被告也有
    跟警察說被告要提告，警察叫被告有空去警察局，之後9月5
    日調解不成，被告也有提告原告強行進入房屋。
三、得心證之理由：
(一)按承租人應依約定日期，支付租金。所有人對於無權占有或
    侵奪其所有物者，得請求返還之；無法律上之原因而受利益
    ，致他人受損害者，應返還其利益。雖有法律上之原因，而
    其後已不存在者，亦同，民法第439條前段、第767條第1項
    前段、第179條分別定有明文。而無權占有他人之土地，可
    能獲得相當於租金之利益，為社會通常之觀念，故如無權占
    有他人之房屋，應返還之不當得利之範圍，為相當於租金之
    利益。
(二)查：
　⒈原告主張上情，並提出兩造身分證件影本、租賃契約書、續
    約書、通訊軟體LINE紀錄、存證信函、房屋所有權狀、租金
    匯款明細等件為證。被告對於兩造訂有系爭租賃契約及續約
    書，租約於111年7月31日期限屆滿，且其尚積欠租金(計算
    至7月31日止)43,500元等情，並不爭執(訴字卷第24頁)。又
    被告於本院審理時主張因租約屆滿時正逢鬼月之故，原告有
    同意其111年8月27日之後再搬離等語，原告固先否認有同意
    之情，嗣稱同意111年8月以租金計算利益(訴字卷第25頁)；
    參酌原告提出之111年8月4日存證信函，其內容提及被告曾
    口頭要求延展，未獲原告同意，但原告在該存證信函同時表
    明被告至遲應於8月31日搬走等語(調字卷第59、61頁)，可
    知原告雖曾表示不同意被告繼續占有該房屋，嗣於今年8月4
    日存證信函中另表示被告至遲應於8月31日搬離，應解為原
    告之真意，仍係以8月31日為租約屆滿之日。因此，原告稱1
    11年8月以租金計算利益，亦與其舉證之內容可以相符。基
    此，被告於111年9月1日繼續占有系爭房屋，自屬無權占有
    ，原告自可本於所有物返還請求權，請求被告將該房屋全部
    遷讓交還原告。另被告積欠原告之租金金額應為62,000元(
    計算式：43,500＋18,500＝62,000元)，原告依系爭約租約之
    租金返還請求權，請求被告給付62,000元，應准許之。
　⒉承上，被告自111年9月1日迄今仍未將系爭房屋返還原告，繼
    續占有系爭房屋即為無法律上之原因，而受有相當租金之不
    當得利，兩造之租約係以每月18,500元計之，則被告占有系
    爭房屋之不當得利以18,500元為基準，自屬允當。是原告請
    求被告應自111年9月1日起至遷讓交還系爭房屋之日止，按
    月給付相當租金之不當得利18,500元，亦屬有據。
(三)綜上，原告依民法第767條第1項前段規定，請求被告將系爭
    房屋全部遷讓交還原告，為有理由。又被告於系爭租約屆期
    後，仍繼續使用該房屋，原告於本院審理時表示同意111年8
    月占有利益以租金計算，被告尚欠租金62,000元，且自111
    年9月1月起，仍無權占有系爭房屋，則原告依系爭租約之租
    金請求權、民法第179條規定，請求被告給付原告62,000元
    ，及自111年9月11日起至被告遷讓交還系爭房屋之日止，按
    月給付原告18,500元，亦為有理由，均應予准許。
四、原告陳明就聲明第1項願供擔保請准宣告假執行，於法尚無
    不合，爰酌定相當擔保金額宣告之；並依職權宣告被告得供
    擔保免為假執行。另本件事證已臻明確，兩造其餘攻擊或防
    禦方法(如：被告提及對於原告提出刑事告訴部分；訴字卷
    第25頁)，經本院斟酌後認為均不足以影響本判決結果，爰
    不逐項論述。
五、據上論結，原告之訴為有理由，依民事訴訟法第78條、第87
    條第1項、第390條第2項、第392條第2項，判決如主文。
中　　華　　民　　國　　111 　年　　12　　月　　 8　　日
                  民事第五庭      法  官　盧亨龍  
以上正本係照原本作成。
如不服本判決，應於送達後20日內向本院（臺南市○○路0段000號
）提出上訴狀（須按他造當事人人數附繕本）。
如委任律師提起上訴者，應一併繳納上訴審裁判費。
中　　華　　民　　國　　111 　年　　12　　月　　8 　　日
                                  書記官  彭蜀方